【裁判字號】    88,上更(一),500
【裁判日期】    890718
【裁判案由】    損害賠償
【裁判全文】
臺灣高等法院民事判決                  八十八年度上更(一)第五００號
      上  訴  人    乙○○
      訴訟代理人    李允仲
                    曾大中律師
      被上訴人      宏仁建設股份有限公司  設台北縣三重巿成功路九五巷三０號
                              .
      兼法定代理人  甲○○      住台北縣三重巿成功路九五巷三０號一樓
      右二人共同
      訴訟代理人    陳德文律師
右當事人間損害賠償事件，上訴人對於中華民國八十四年十月二十二日臺灣板橋地方
法院八十四年度訴字第五三一號第一審判決提起上訴，經最高法院發回更審，本院判
決如左：
    主    文
上訴駁回。
第二審及發回更審前第三審訴訟費用由上訴人負擔。
    事    實
甲、上訴人方面：
一、聲明：
  (一)原判決廢棄。
  (二)右廢棄部分被上訴人應連帶給付上訴人新台幣（下同）四百四十七萬八千九百四
    十一元及自八十三年四月二日起至清償日止按年息百分之五計算之利息。
  (三)上訴人願供擔保，請准宣告假執行。
  (四)歷審訴訟費用由被上訴人負擔。
二、陳述：除與原判決及發回前本院判決記載相同者外，補稱：
  (一)本件之追加為新修正之民事訴訟法所許可：
    最新修正之民事訴訟法，對訴之變更追加有從寬允許之規定，依該法第二百五十
    五條第一項第二款之規定，「請求之基礎事實同一者」，得為訴之變更或追加，
    不須他造同意，此一規定依同法第四百四十六條第一項但書規定，為二審程序所
    准用。就本件而言，所謂「請求之基礎事實」，應係指被上訴人所施作之中庭花
    園、及各項休閒ＶＩＰ設施是否為符合債之本旨之給付，及被上訴人是否有以不
    實廣告詐欺消費者之行為，至於該給付或其行為於不同訴訟標的（如公平交易法
    、侵權行為、不當得利等）上之評價，是屬於法律「要件」或「效果」之範疇，
    與「基礎事實」無關。本件上訴人仍是依上開事實為主張之依據，「基礎事實」
    並未變更，不生訴之追加之問題。
  (二)被上訴人之售屋廣告係屬兩造契約之內容：
    1.按預售屋於交易當時尚未具體存在，交易相對人僅能依憑出賣人之廣告以認識
      其所購建築物之環境、外觀、隔局、配置及建材設備等，並據為是否交易之參
      考，故廣告對預售屋之銷售，在競爭上有絕對影響，且相關公共設施或休閒設
      施之興建，亦為消費者於選購房屋時之重要考慮因素。本件被上訴人於其執以
      向上訴人解說之售屋廣告中，除宣稱「單棟建築物所缺乏的正是向日葵強調的
      特色８００坪陽光花園中庭，多項ＶＩＰ休閒設施」、「室內ＶＩＰ設施里仁
      交誼中心、小牛頓親子教室、排行榜撞球及乒乓球場、亞歷山大健身房、瑪丹
      娜韻律室、中央安全監控中心」，並於一樓平面參考圖中，繪有上述多項室內
      休閒設施位置之安排外，並一再強調社區安全系統周全，於警衛中心設置中央
      監控主機，與各戶防盜、瓦斯、緊急求救等安全系統、門廳及車道出入監視系
      統等連線，以形成社區○○○○○路，充分發揮整體警衛勤務及管理作業之功
      效。
    2.按廣告固於消費者保護法實施後，經該法明定視為契約之一部分。但非謂該法
      實施前，廣告即必然不為契約之一部分。該法實施前之廣告是否為契約之一部
      分，應視契約當事人有無特別重視該廣告，並因而簽訂契約之情形而定，此觀
      諸最高法院八十三年度台上字第一八三七號判決。本件前述休閒及安全設施為
      被上訴人於銷售系爭建物當時促銷之重點，且被上訴人之銷售人員林鳳珠原以
      平面圖向上訴人為銷售之解說，但仍無法說服上訴人簽約，嗣提出「廣告圖」
      ，指明「ＶＩＰ設施」等文字以堅上訴人信心後，上訴人始同意簽約。依此過
      程可知，上訴人亦係因信任該廣告所一再標榜之社區休閒及安全系統完備，為
      一良好之生活環境，始願購買系爭房屋，若無該設施，系爭建案即無特色可言
      ，上訴人根本不可能購買。廣告內容確為促成上訴人簽約之重要文件，應屬契
      約之內容。該廣告為兩造間合致之意思表示，自有與契約相同之地位。
  (三)被上訴人根本無法就上開設施為合乎債務本旨之給付：
    1.按兩造房屋預定買賣契約書第三條約定，「本棟建築物依開放空間獎勵辦法設
      計其屬開放空間範圍之公共設施，依政府規定使用之，其餘空地由乙方整體規
      劃設置中庭花園等公設，供全體住戶使用，並移交本大樓管理委員會維護管理
      」。可見，依雙方契約約定，中庭花園等公設，係設置於開放空間範圍以外之
      其餘空地，由管理委員會維護管理，僅供全體住戶使用。另，被上訴人之廣告
      既強調前開各項室內ＶＩＰ設施，且兩造契約第四條第一項亦載明「本約買賣
      房屋之施工標準，依主管機關核准之圖說」，則上訴人自然認定被上訴人所施
      作之各項ＶＩＰ設施，係經主管機關核准設置。
    2.依桃園縣政府工務局八十四年十月十二日桃縣工建（戍）字第九三四八號復原
      審函可知，系爭建物之中庭花園係位於開放空間用地上，依法須二十四小時開
      放供不特定之公眾使用，非屬社區全體住戶之私有花園，可見被上訴人就此部
      分之給付已與契約約定有違。另警衛中心係屬違建，餘會議室、桌球室、健身
      房、韻律室及親子教室等用途，係屬違規使用；且依桃園縣政府復行政院公平
      交易委員會函亦稱「有關警衛中心違建，本局已依法通知拆除在案，至於會議
      室、桌球室、健身房、韻律室及親子教室等用途係違規使用；係違反建築法第
      七十三條規定：『建築物非經領得使用執照，不准接水、接電或申請營業登記
      及使用；非經令得變更使用執照不得變更其使用』。另依同法第九十條規定違
      反第七十三條後段規定，擅自變更使用者，處建築所有權人或使用人新台幣陸
      萬元以上參拾萬元以下罰款，並勤令停止使用，得以補辦手續者，令其限期補
      辦手續不停止使用或逾期不補辦者，得連續處罰。前項擅自變更之建築物，有
      第五十八條所定各款情事之一者，停止供水、供電或封閉，強制拆除」；而且
      又謂「該違規場所係頂蓋型開放空間依法不得申請變更使用．．．」。可見被
      上訴人施作之前述各項設施均屬違章建築，有致使用人遭受處罰及隨時遭主管
      機關命令拆除之可能。而且，中庭花園竟應供不特定之多數人隨時任意出入使
      用，毫無管制，對社區住戶之安全已產生重大之影響。警衛中心既非合法將遭
      拆除，則其中設置與社區安全息息相關之各項監視系統、自動化系統、偵測及
      通報系統等亦無法發揮其應有之效用與價值。換言之，被上訴人於廣告中刻意
      隱瞞原始建照中並無上開設施之規劃，嗣後之增建乃違反建築法令之行為，其
      根本無法給付如其廣告所述具優良生活及安全品質之社區環境，是無論其係以
      何種建材設置上開設施，均難謂係合乎債務本旨之給付。
  (四)被上訴人上開不實廣告違反公平交易法：
    被上訴人既然自始知悉其不能合法施作給付前述公共設施或休閒設施，卻仍在廣
    告為虛偽不實或引人錯誤之表示或表徵，即屬違反公平交易法第二十一條之，此
    非但為行政院公平交易委員會八十五年十二月三十一日內（八五）公處字第二○
    四號處分書明示其旨，亦為此次最高法院發回意旨所具體指明。上訴人得應依同
    法第三十一條及第三十二條之規定賠償上訴人已付價款及因此所支出之費用。
  (五)被上訴人之不實廣告亦屬侵權行為：
    公平交易法為維護交易秩序與消費者利益，確保公平競爭，對於破壞及扭曲市場
    競爭之行為，加以明文禁止，故公平交易法所為之禁止規定，不僅在維護市場之
    競爭功能，亦在保護交易相對人（包括一般消費者）之選擇自由及事業之公平競
    爭。被上訴人以不實廣告為招徠，詐欺上訴人致上訴人陷於錯誤而購買系爭房屋
    ，其行為自屬違反上開保護消費者之法律即公平交易法，被上訴人此一故意不實
    廣告之行為，應屬故意不法侵害上訴人之權利（或至少因違反消費者保護法而推
    定有過失），應依民法第一百八十四條有關侵權行為之規定負損害賠償責任。而
    如前所述，上訴人若早知被上訴人根本無法給付如其廣告所述具優良生活及安全
    品質之社區環境，即不可能購買系爭房屋，則上訴人所受損害即係本件買賣價金
    及因此所支出之費用。
  (六)上訴人亦得依給付不能之法則請求損害賠償：
    按「債務人非依債務本旨實行提出給付者，不生提出之效力，為民法第二百三十
    五條所明定。物之交付義務人所提出交付之物與契約訂定之內容不符者，即不能
    謂為依債務本旨之提出，依民法第二百三十五條前段之規定，本不生提出之效力
    」，最高法院三十一年上字第三三三一號判例著有明文。被上訴人就系爭建案所
    施作之前揭設施既屬不合法之違建，而有致使用人遭受處罰及隨時遭拆除之可能
    ，自非屬合乎債務本旨所為之給付，不生提出之效力。而本件系爭設施之違建或
    違規使用既經桃園縣政府復函確認依法不得申請變更使用，即屬無法補正之給付
    不能，而該部分之給付不能，即與上訴人購買系爭房屋之本意有違。是上訴人自
    得依民法第二百二十六條第一項第二項之規定，請求被上訴人負全部不履行之損
    害賠償責任。
  (七)上訴人受有損害，並已依法向被上訴人為撤銷買賣契約之意思表示：
    依前述訂約過程，明顯可知上開公共設施為上訴人簽約時特別在意之事項，而桃
    園縣政府工務局既已復函原審，稱各該設施均非屬合法建築，隨時有遭拆除之可
    能，可證上訴人係受被上訴人不實廣告之詐欺，陷於錯誤而簽訂契約，支付價款
    ，買受與自己本意不符之房屋，自不待言。上訴人發現受詐欺，已於八十四年十
    二月一日依法向被上訴人為撤銷買賣契約之意思表示。買賣契約既已撤銷，被上
    訴人受領買賣金即無法律上之原因，爰依不當得利之法律關係，請求被上訴人返
    還其所受之價款。
  (八)管理委員會無權就兩造間之實體爭執代上訴人成立和解：
    被上訴人又稱住戶管理委員會已同意以被上訴人給付八十萬元之條件，收受有瑕
    疵之公共設施。惟最高法院八十七年台上字第二百四十九號判決：「公寓大廈管
    理委員之權責，依公寓大廈管理條例之規定，僅在維護管理該公寓大廈，並執行
    區分所有權人會議事項（見該條例第三十四條），並無就區分所有權人與建商間
    實體爭執之私權糾紛加以干涉之權。是則除上訴人確有授權湖濱特區管理委員會
    就上開實體爭執與被上訴人洽商，成立和解外，該管理委員會僅為維護管理該社
    區，而與被上訴人就公共設施之接收與回饋金之給付成立和解，其和解效力不及
    於上開實體之爭執，原審以公共設施之瑕疵，已據全體住戶所組成之大廈管理委
    員會與被上訴人和解，上訴人自應受拘束，不得再主張任何權利云云，所持見解
    即有未洽」。本件系爭社區管委會收受上開八十萬元，本為上訴人所不認同，被
    上訴人以此為由主張上訴人之實體上權利已因此而消滅，依法亦無足採。
乙、被上訴人方面：
一、聲明：
  (一)上訴駁回。
  (二)第一、二、三審訴訟費用由上訴人負擔。
二、陳述：除與原判決及發回前本院判決記載相同者外，補稱：
  (一)上訴人追加不當得利及債務不履行之損害賠償為訴訟標的於法不合，理由：
    按廣告得視為契約之一部，是基於消費者保護法施行細則第九條之規定，然本件
    發生於消費者保護法施行之前，無該法之適用，早已經更審前原判決認定，因此
    不發生基礎事實同一之現象，本件訴訟標的之「基礎事實」為「廣告（本身）標
    示不實致生之（直接）損害」，追加之訴訟標的基礎事實為「系爭買賣契約得否
    撤銷致生不當得利」（不當得利部份）「買賣契約內容是否未完全給付致生損害
    賠償」（債務不履行之損害賠償部份）其所稱契約之內容應以兩造所訂契約書內
    容及當事人訂約時之口頭表示為其認定標準，與廣告並無直接關係，上訴人亦自
    承訂約時我造告知伊以售屋平面圖為準，故上訴人不能再追加上揭訴訟標的。
  (二)1.本件上訴人係依違反公平交易法（下稱公交法）第二十一條所生之損害賠償請
      求權（即同法第三十一條）為其訴訟標的。
    2.上訴人誤解公交法第三十一條之損害賠償請求權：
      (1)公交法第三十一條之請求權，係指因企業之廣告標示不實，致他人因「標示
        不實」而發生損害者而言，須其標示不實與損害之發生有因果關係且確實發
        生財產上損害者始有其適用，即須「標示不實與財產上損害之發生有直接因
        果關係」乃可，又企業廣告標示不實，在公法上固有一定制裁，但非謂消費
        者即得據以求償也，其與債務不履行（不完全給付）所生之請求權，有本質
        上之異，本件上訴人買受之系爭爭房地，其總價依當時行情既屬便宜或相當
        ，根本無財產上之損害，自無求償權可言。
      (2)至上訴人主張何種公共設施係違建，何種使用係不合法，純乃債務不履行之
        問題，應依民法上之規定解決之，非公交法第三十一條之問題。
    3.上訴人買受系爭房地，並未受到被上訴人廣告之影響：
      此觀上訴人於更審前原審卷內載「被上訴人於八十二年間銷售之房屋，都是用
      『售屋平面圖』對消費者加以解說者，並未使用『售屋廣告』。林鳳珠所以會
      特別交付卷內的『售屋廣告』給乙○○，就是因為當時乙○○看不懂『售屋平
      面圖』上韻律室、親子教室、交誼廳及健身房等圖形標示，惟恐被騙，林鳳珠
      才拿出售屋廣告，並將『室內ＶＩＰ設施』等文字指給乙○○看。當時我們還
      問林鳳珠為什麼有二種不同的廣告圖，林鳳珠還告訴我們說：『因為是有部分
      設施變更設計的緣故，所以還是以售屋平面圖上的設計為準』。依其陳述，已
      自認並未受到售屋廣告之影響，因林鳳珠已告知伊「以售屋平面圖為準」，既
      知以售屋平面圖為準，顯見伊在本訴主張「被上訴人宏仁公司以銷售廣告登載
      其所興建房屋之公共設施，附設有親子教室、交誼中心、健身房、撞球場、中
      央安全監控中心及陽光花園等設施等等，乃誘使買受人與出賣人訂約之重要依
      據，且上訴人所以買受前開房地係被上訴人宏仁公司之銷售廣告所受登載之前
      開設施之環境」，根本不實。上訴人既已知其買受之房地以售屋平面圖為準，
      顯見並未受到售屋廣告之影響，縱有任何損害亦與之無因果關係，自無公交法
      第三十一條之適用。
    4.被上訴人事實上已履行契約義務，甚至額外為「過剩給付」：
      被上訴人基於售屋平面圖及契約而生之義務，不過在頂蓋型開放空間之範圍內
      置放桌椅、運動器材、撞球檯而已，均自始已照圖放置，且依「未實施容積率
      管制地區綜合設計鼓勵辦法」第三條、第九條之規定，在頂蓋型開放空間內設
      置遊憩休閒設施本屬合法，不知有何未依債務本旨給付？
    5.被上訴人在售屋廣告上、售屋平面圖上、契約上從未聲明警衛室、桌球區、健
      身區．．．等設施，其外圍均將用鋼筋水泥建造，事實上用玻璃製、木製、鋁
      製亦均可合於契約約定，且不生違建問題，但被上訴人為在桃園地區再推新案
      ，並為求全體住戶之利益及堅固起見而「額外」斥資以鋼筋水泥建造（指警衛
      室而言，其他如桌球區等僅加一矮牆，上罩玻璃），自不得得寸進尺在契約及
      售屋平面圖外又要求被上訴人提供者係有使用執照之合法建物，更不應倒果為
      因，將被上訴人在售屋平面圖外額外斥資建造之遊憩設施矮牆及鋼筋水泥之警
      衛崗哨，移為其受有損害之理由，頂多被上訴人回復契約及售屋平面圖本旨之
      原狀而已，有何損害？當初被上訴人如忠實照廣告以玻璃隔間設置，即無今日
      之爭議及違建問題，上開被上訴人建造之鋼筋水泥部份，民法上係屬「過剩給
      付」之性質，上訴人不滿意，如經過半數住戶同意，被上訴人可回復原狀。是
      以，應無違建及違規使用之問題。
    6.上訴人應就伊受有如何之損害負舉證責任：
      被上訴人出售之系爭房屋，平均價格均低於隔壁之「陽明天下」建地案。同地
      段相鄰之兩房地，系爭房屋之價格既低於鄰地即「陽明天下」，上訴人自無財
      產上之損害可言，依無損害即無賠償之法理，何得請求賠償？
  (三)有關中庭花園部份補充說明如左：
    上訴人故意曲解系爭房屋買賣契約書第三條之約定，指被上訴人「無其餘空地可
    供設置私有中庭花園」，惟上揭契約書第三條之意義係「開放空間範園內之『公
    共設施』，依政府規定使用之，其餘空地由乙方（即建商）整體規劃設置中庭花
    園．．．供全體住戶使用（「使用」不等於「專用」，不應混淆）．．．」，對
    造故意曲解。又中庭花園完全合法，有前審卷內桃園縣工建（戍）字第九三四八
    號函可稽，毫無疑義。
  (四)有關社區之各項安全設備連線系統等多年來迄今均無問題，且非上訴人本訴主張
    之範圍，不容伊東拉西扯，任意擴張訴之內容。上開被上訴人過剩給付之公設爾
    後如有要被拆除或被處罰鍰情事，因係屬被上訴人之「過剩給付」，而為住戶收
    受房屋時所接受，究應如何解決乃另一問題，應與本訴無關。
    理    由
甲、程序方面：
一、民事訴訴法第二百五十五條規定：
    「訴狀送達後，原告不得將原訴變更或追加他訴。但有下列各款情形之一者，不
      在此限︰
        一  被告同意者。
        二  請求之基礎事實同一者。
        三  擴張或減縮應受判決事項之聲明者。
        四  因情事變更而以他項聲明代最初之聲明者。
        五  該訴訟標的對於數人必須合一確定時，追加其原非當事人之人為當事人
            者。
        六  訴訟進行中，於某法律關係之成立與否有爭執，而其裁判應以該法律關
            係為據，並求對於被告確定其法律關係之判決者。
        七  不甚礙被告之防禦及訴訟之終結者。
      被告於訴之變更或追加無異議，而為本案之言詞辯論者，視為同意變更或追加
      。」
二、上訴人起訴時係以被上訴人以不實廣告使伊發生錯誤而訂立買賣契約，依據公平
    交易法第三十一條及第三十二條規定，請求被上訴人連帶賠償上訴人四百四十七
    萬八千九百四十一元及法定遲延利息之損害。其於本院審理時為訴之追加，以被
    上訴人之上開行為構成侵權行為及給付不能，且上訴人以受詐欺為由依法撤銷買
    賣契約之意思表示，為此依據侵權行為、給付不能及不當得利之法律關係，訴請
    被上訴人連帶賠償上訴人四百四十七萬八千九百四十一元及法定遲延利息之損害
    。被上訴人雖不同意訴之追加，惟經核上訴人所為之訴之追加，其請求之基礎事
    實與原來之訴訟同一，均係被上訴人以不實廣告使伊發生錯誤而訂立買賣契約，
    應與原來之訴訟係屬同一，依法應予准許。
乙、實體方面：
一、上訴人起訴主張：伊於民國八十二年四月間見被上訴人宏仁建設股份有限公司（
    下稱宏仁公司）預售房屋之廣告，登載其所興建房屋之公共設施，附設有親子教
    室、交誼中心、健身房、桌球室、中央安全監控中心及陽光花園等設施，始向被
    上訴人預購其所興建集合住宅中之桃園縣桃園市○○街二○巷二七號九樓房屋及
    其坐落基地之應有部分。詎於八十三年五月間交屋之後，伊發現被上訴人所設置
    之上開遊憩設施竟屬政府所規定開放空間用地之範圍內，中庭花園應開放供公眾
    使用，非屬集合住戶私用，包括上訴人在內之所有住戶應負擔花園之水電，卻供
    公眾使用，實不合理，且有礙安全；而被上訴人所建之會議室、桌球室、健身房
    、韻律室、親子教室等，原屬開放空間之範圍，係經被上訴人加蓋圍牆而成，係
    違規使用，警衛中心亦屬違建，均將遭主管單位拆除。是被上訴人所建系爭集合
    住宅顯與廣告所載不符，被上訴人乃違反公平交易法第十九條第三款、第二十一
    條第一項、及消費者保護法第四條規定，上訴人並已於八十四年十二月一日依法
    向被上訴人為撤銷買賣契約之意思表示。爰依公平交易法第三十一條、第三十二
    條規定，並依據侵權行為、民法第二百二十六條給付不能及不當得利之法律關係
    ，求為命被上訴人連帶給付上訴人系爭房屋售價四百三十六萬元之一倍即四百三
    十六萬元，及上訴人因購買系爭房屋所支出之費用十一萬八千九百四十一元，合
    計四百四十七萬八千九百四十一元及自八十三年四月二日起至清償日止之法定遲
    延利息（上訴人於原審請求被上訴人應連帶給付上訴人八百三十一萬四千元及自
    八十四年九月十一日起算之法定遲延利息，上訴後減縮聲明如上）。
二、被上訴人辯稱：親子教室、交誼中心、健身房、桌球室、及陽光花園等遊憩設施
    ，並未列為兩造買賣契約之交易商品，乃被上訴人興建給系爭集合住宅買受人之
    附贈品，與公平交易法無涉，被上訴人並無廣告不實情形，上訴人不得請求損害
    賠償等語。
三、經查上訴人主張：被上訴人宏仁公司預售房屋廣告登載其所興建房屋之公共設施
    ，附設有親子教室、交誼中心、健身房、桌球室、中央安全監控中心及陽光花園
    等設施，上訴人向被上訴人預購其所興建集合住宅中之桃園縣桃園市○○街二○
    巷二七號九樓房屋及其坐落基地之應有部分，八十三年五月間交屋後，發現被上
    訴人所設置之上開遊憩設施屬政府所規定開放空間用地之範圍內，中庭花園應開
    放供公眾使用，非屬集合住戶私用，被上訴人所建之會議室、桌球室、健身房、
    韻律室、親子教室等，原屬開放空間之範圍，係經被上訴人加蓋圍牆而成，係違
    規使用，警衛中心亦屬違建等事實，業據其提出房屋預定買賣契約書、土地預定
    買賣契約書、向日葵售屋廣告、使用執照、建照執照、建物登記簿謄本、建物測
    量成果圖、廣告圖、照片等件（原審桃園地院卷，十六至三八頁；本院前審卷之
    外放證物）為證，且為被上訴人所不爭，自應信為真實。
四、上訴人雖主張被上訴人銷售系爭房屋違反消費者保護法第四條規定等語，惟查上
    訴人與被上訴人宏仁公司就系爭預售房屋買賣之訂約時間為八十二年四月三十日
    ，係在消費者保護法八十三年一月公布施行之前，是系爭房屋買賣自無該法之適
    用，上訴人之上開主張並無可採。
五、公平交易法第十九條第三款規定：以脅迫、利誘或其他不正當之方法，使競爭者
    之交易相對人與自己交易之行為，而有妨礙公平競爭之虞堵，事業不得為之。按
    公平交易法第十九條規定之保護對象為競爭之事業，非一般之消費者，上訴人並
    非與被上訴人宏仁公司競爭之事業，故上訴人主張被上訴人宏仁公司與其為交易
    行為違反該款規定云云，亦無可採。
六、上訴人主張：被上訴人以廣告圖誘使被上訴人簽訂系爭買賣契約，其所設置之上
    開遊憩設施竟屬政府所規定開放空間用地之範圍內，中庭花園應開放供公眾使用
    ，非屬集合住戶私用，而被上訴人所建之會議室、桌球室、健身房、韻律室、親
    子教室等，原屬開放空間之範圍，係經被上訴人加蓋圍牆而成，係違規使用，警
    衛中心亦屬違建，均將遭主管單位拆除等語。被上訴人否認其有虛偽不實廣告或
    詐欺之行為，依法自應由上訴人就被上訴人有虛偽不實廣告或詐欺行為致其訂立
    系爭買賣契約之事實負舉證責任。經查：
    (一)按廣告係於消費者保護法實施後，始明定視為契約之一部分，在該法實施前，
      如當事人無特別重視該廣告並因而簽約之情形，廣告不能成為契約之一部分，
      系爭契約係訂立於消費者保護法之前已如前述，依上開見解，廣告圖不當然成
      為契約之一部。
    (二)上訴人提出廣告圖證明被上訴人有詐欺或誘騙訂約之事實（本院前審卷，外放
      證物），並稱：上訴人係因信任該廣告所一再標榜之社區休閒及安全系統完備
      ，為一良好之生活環境，始願購買系爭房屋，廣告內容確為促成上訴人簽約之
      重要文件，應屬契約之內容等語。惟上訴人自承其訂約前，被上訴人之銷售人
      員林鳳珠除提出廣告圖外，尚提出平面圖向上訴人為銷售等事實，經查該平面
      圖上並未有「ＶＩＰ設施」等記載（本院前審卷，外放證物）。且上訴人於更
      審前本院審理時曾自承：「被上訴人於八十二年間銷售之房屋，都是用『售屋
      平面圖』對消費者加以解說者，並未使用『售屋廣告』。．．．林鳳珠所以會
      特別交付卷內的『售屋廣告』給乙○○，就是因為當時乙○○看不懂『售屋平
      面圖』上韻律室、親子教室、交誼廳及健身房等圖形標示，惟恐被騙，林鳳珠
      才拿出售屋廣告，並將『室內ＶＩＰ設施』等文字指給乙○○看。當時我們還
      問林鳳珠為什麼有二種不同的廣告圖，林鳳珠還告訴我們說：『因為是有部分
      設施變更設計的緣故，所以還是以售屋平面圖上的設計為準』」（本院前審卷
      ，二六二頁背面）。上訴人之銷售員既告知被上訴人售屋以平面圖為準，被上
      訴人亦於訂約前發現廣告圖與平面圖並不相同，仍願以平面圖記載為準與上訴
      人訂立系爭買賣契約，上訴人未能提出積極證據足證其係因特別重視該廣告並
      因而簽約之情形，依上開見解廣告不能成為契約之一部分，也不能認為上訴人
      有以廣告圖誘騙上訴人簽約之事實。
    (三)退步而言，縱認上訴人主張廣告圖成為契約之一部分屬實，上訴人仍應證明被
      上訴人所提供之設施與廣告圖不符而有誘騙之事實。經查上訴人雖主張：被上
      訴人所設置之中庭花園應開放供公眾使用，非屬集合住戶私用，會議室、桌球
      室、健身房、韻律室、親子教室等原屬開放空間之範圍，係經被上訴人加蓋圍
      牆而成，係違規使用，警衛中心亦屬違建，均將遭主管單位拆除，均與廣告圖
      所載不符等語。惟查被上訴人已依廣告圖之內容設置上開設施乙節，為兩造所
      不爭。廣告圖並未明載中庭花園不能開放供公眾使用，係屬集合住戶私用，則
      上訴人主張系爭中庭花園與廣告圖不符云云，並無可採。至於會議室、桌球室
      、健身房、韻律室、親子教室等雖原屬開放空間之範圍，經被上訴人加蓋圍牆
      係違規使用，但被上訴人稱其只要將圍牆拆除，會議室等設施即可成為合法設
      施等語，上訴人對此並未加以爭執，故此部份設施雖有瑕疵，但並非不能補正
      。警衛中心雖屬違建，惟被上訴人辯稱警衛中心係因伊斥資以鋼筋水泥建造被
      認為違建，如以玻璃製、木製或鋁製均合於契約規定，且無違建情形，如住戶
      同意伊可回復原狀成為合法設施等語，上訴人對此亦未為爭執，故此部分違建
      亦非不能補正瑕疵。因此，上訴人既已依廣告圖所載內容提供上開室內及室外
      設施，雖部分設施涉有違建，但均迄未經行政機關拆除乙節，為兩造所不爭，
      被上訴人已表明如全體住戶同意可拆除違建改為合法建物，不能僅因部分設施
      有違建情形而認為上訴人有以不實廣告誘騙上訴人致使其訂立系爭買賣契約。
      上開設施既均由住戶使用中，迄未經有關機關拆除，上訴人且自承其已將該房
      地售予他人（本院本審卷，七一頁），故不能僅因該設施涉有違建而認為上訴
      人因而受有損害。
    (四)上訴人既無法提出其他積極證據足證被上訴人有以不實或虛偽廣告誘使被上訴
      人訂立系爭買賣契約之事實，亦無法提出證據足證其受有何具體之損害，上訴
      人主張被上訴人以不實廣告誘使其訂立系爭買賣契約，係違反公平交易法第二
      十一條第一項規定，應依該法第三十一條第三十二條規定賠償損害，且係以不
      實廣告故意不法侵害上訴人之權利，應負侵權行為損害賠償責任，又上訴人係
      因受該不實廣告詐欺而訂立系爭買賣契約，伊已依法撤銷該契約，被上訴人應
      伊不當得利法則返還價款云云，均無可採。
七、上訴人復主張：被上訴人所設置之中庭花園應開放供公眾使用，非屬集合住戶私
    用，違反房屋預定買賣契約書第三條規定，而會議室、桌球室、健身房、韻律室
    、親子教室等原屬開放空間之範圍，經被上訴人加蓋圍牆而成，係違規使用，警
    衛中心亦屬違建，均將遭主管單位拆除，故上訴人就上開設施未能為合乎債務本
    旨之給付，係屬無法補正之給付不能，伊得依民法第二百二十六條規定請求全部
    不履行之損害賠償等語。惟如前所述，上開會議室、桌球室、健身房、韻律室、
    親子教室等雖原屬開放空間之範圍，經被上訴人加蓋圍牆係違規使用，被上訴人
    稱只要住戶同意伊可將圍牆拆除，會議室等設施即可成為合法設施，警衛中心雖
    因係以鋼筋水泥建造被認為違建，如改以玻璃製、木製或鋁製則無違建情形，被
    上訴人表示如住戶同意伊可回復原狀成為合法設施。因此，上開設施雖有違建情
    形，但非不能補正瑕疵。至於中庭花園被上訴人已依約作成並交付住戶使用，從
    房屋預定買賣契約書第三條並無該中庭應專屬住戶使用之記載，縱使認為該中庭
    花園依約不能開放公眾使用，依房屋預定買賣契約書第一條規定，該中庭花園並
    未計入買賣房屋之面積內，並非買賣契約之主要標的物。被上訴人既已依法將系
    爭房地及中庭花園、休閒及ＶＩＰ等設施交付被上訴人使用，被上訴人並已依約
    取得系爭房地之所有權，不能認為有給付不能情事，縱使上開設施有瑕疵，亦屬
    瑕疵給付而非給付不能問題。再者，上開設施既均由住戶使用中，迄未經有關機
    關拆除，上訴人且自承其已將該房地售予他人（本院本審卷，七一頁），其復不
    能提出證據足證其因上開設施有瑕疵而確實受有何損害，應認系爭買賣契約並無
    因可歸責於債務人之事由致給付不能而使上訴人受有損害情事。因此，上訴人主
    張伊得依民法第二百二十六條規定請求全部不履行之損害賠償云云，亦無可採。
八、從而上訴人主張依公平交易法第三十一條、第三十二條規定，並依據侵權行為、
    民法第二百二十六條給付不能及不當得利之法律關係，求為命被上訴人連帶給付
    上訴人四百四十七萬八千九百四十一元及自八十三年四月二日起至清償日止之法
    定遲延利息為無理由，不應准許。其假執行之聲請亦失所附麗，應併予文回。原
    審為上訴人敗訴之判決，及駁回其假執行之聲請，並無不合。上訴意旨民摘原判
    決不當，求予廢棄改判，為無理由，應予駁回。
九、本件事證已臻明確，兩造其餘主張與舉證並無一一論述之必要，併此敘明。
十、據上論結，本上訴為無理由，依民事訴訟法第四百四十九條第一項、第七十八條
    ，判決如主文。
中      華    民      國    八十九    年      七      月      十八      日
                            民事第十二庭
                                審判長法  官  林  丁  寶
                                      法  官  蔡 翁 金 針
                                      法  官  高  鳳  仙
右正本係照原本作成。
如不服本判決，應於收受送達後二十日內向本院提出上訴書狀，其未表明上訴理由者
，應於提出上訴後二十日內向本院補提理由書狀（均須按他造當事人之人數附繕本）
上訴時應提出委任律師或具有律師資格之人之委任狀；委任有律師資格者，另應附具
律師及格證書及釋明委任人與受任人有民事訴訟法第四百六十六條之一第一項但書或
第二項（詳附註）所定關係之釋明文書影本。
中      華    民      國    八十九    年      七      月      十九      日
                                      書記官  黃  慶  霽
附註：
民事訴訟法第四百六十六條之一（第一項、第二項）：
對於第二審判決上訴，上訴人應委任律師為訴訟代理人。但上訴人或其法定代理人具
有律師資格者，不在此限。
上訴人之配偶、三親等內之血親、二親等內之姻親，或上訴人為法人、中央或地方機
關時，其所屬專任人員具有律師資格並經法院認為適當者，亦得為第三審訴訟代理人
。


司法院資訊處製作；財團法人民間司法改革基金會備份。
